【裁判字號】    99,訴,1310
【裁判日期】    991224
【裁判案由】    債務人異議之訴
【裁判全文】
臺灣桃園地方法院民事判決              99年度訴字第1310號
原      告  林采玄原名:林怡.
訴訟代理人  陳水聰律師
被      告  元大國際資產管理股份有限公司
法定代理人  林武田
訴訟代理人  侯尊義
上列當事人間請求債務人異議之訴事件，於民國99年11月26日言
詞辯論終結，本院判決如下：
    主      文
原告之訴駁回。
訴訟費用由原告負擔。
    事實及理由
一、原告主張略以：
  (一)債權人寶華商業銀行股份有限公司（下稱寶華銀行）前於民
    國93年間向士林地院聲請對原告（連帶保證人）及主債務人
    林奕辰核發93年度促字第25259 號支付命令（下稱系爭支付
    命令），該支付命令並於94年04月12日確定（經查應係於93
    年12月27日確定），寶華銀行嗣將該筆債權轉讓予被告。惟
    被告怠於行使權利，遲至99年07月13日始向本院聲請依99年
    度司執字第45582 號民事強制執行事件而執行原告之財產，
    按其聲請執行之時間距前開支付命令確定之日，已逾5 年之
    請求權時效，故原告依法得拒絕給付，本院竟疏未注意而准
    許進行前開執行程序，顯非法所許，為此依法提起本件債務
    人異議之訴。
  (二)況且，本件原告所負為連帶保證債務，當初原先借款時約定
    保證期間為87年07月10日至88年07月10日止，其後，寶華銀
    行有於93年07月15日允許主債務人林奕辰得延期清償，惟此
    並未徵得原告（連帶保證人）之同意，故原告與寶華銀行間
    之連帶保證契約應已失其效力。而後寶華銀行將債權轉讓予
    被告，應更無任何連帶保證契約存在。故被告對原告聲請執
    行，亦顯無理由。此外，在系爭支付命令之後，被告就本件
    債務另有受償，然於聲請執行時卻未予扣除，亦與法不合。
  (三)聲明：本院99年度司執字第45582 號民事強制執行事件之執
    行程序，應予撤銷。
二、被告抗辯略以：
  (一)本件原係訴外人林奕辰（改名為：林正清）於87年間邀同連
    帶保證人即原告向泛亞銀行（嗣改名為寶華銀行）共計借款
    新台幣（下同）4 千萬元，其後雙方於93年12月30日就上開
    借款條件成立變更契約，約定借款到期日展延至95年01月15
    日，利息按年息5 ％（2.5 ％收現，2.5 ％掛帳）計算，並
    由借款人林奕辰、連帶保證人即原告審閱同意且親自簽名蓋
    章於契據條款變更契約（被證三）。由此證明原告對於原借
    款期限之延長乃知情且同意。是原告所稱：寶華銀行於93年
    07月15日允許主債務人林奕辰得延期清償，此並未徵得原告
    同意一節，與事實不符。
  (二)寶華銀行於97年04月29日將本案系爭債權，包含積欠之本金
    、利息（含已發生者）、違約金（含已發生者）、墊付費用
    等債權讓與予被告，並依金融機構合併法第15條第1 項第1
    款及第18條第3 項之規定，於97年4 月29日公告在台灣新生
    報，此有台灣新生報報紙公告可證（被證四），是本案系爭
    之債權業已合法移轉，對債務人等自公告之日起立即發生效
    力。其後被告於99年07月13日聲請對原告之財產、所得聲請
    強制執行，依民法第125 條之規定，本案系爭債權請求權尚
    未罹於時效而消滅，被告之聲請強制執行程序乃屬於合法權
    益之行使，實無予以撤銷之餘地。是原告主張：本件債權已
    罹於5 年時效，實屬誤解。
  (三)被告所持執行名義為系爭支付命令，依該支付命令，債務人
    林奕辰、林鼎凱及原告應連帶給付如該支付命令附表所示之
    本金、利息、違約金及前掛帳未繳之利息，而依該附表所示
    「前掛帳未繳之利息」合計為7,941,425 元。
  (四)另被告前以拍賣抵押物裁定為執行名義，聲請士林地院依98
    年司執康字第32815 號強制執行事件拍賣訴外人（即擔保物
    提供人）鄧伊婷之不動產（設定最高限額抵押權2 千萬元）
    ，受分配情形為：債權受償6,915,888 元、執行費164,200
    元，合計受分配7,080,088 元，此受償情況已由士林地院民
    事執行處註記於週轉金貸款借據正本之上，被告並無任何隱
    匿之情。此外，本件債權讓與人寶華商銀於97年05月19日曾
    轉給244,076 元予被告。故本件被告迄今受償之金額共計7,
    324,164 元。然前開被告受償之金額，尚不足沖償本件執行
    名義即系爭支付命令附表所示之前掛帳未繳之利息7,941,
    425 元，是被告向本院聲請本件強制執行，自無不合。
  (五)聲明：駁回原告之訴。
三、按執行名義成立後，如有消滅或妨礙債權人請求之事由發生
    ，債務人得於強制執行程序終結前，向執行法院對債權人提
    起異議之訴，強制執行法第14條第1 項定有明文。
四、本院之判斷：
  (一)查訴外人林奕辰（改名為：林正清）於87年間邀同連帶保證
    人即原告向泛亞銀行（嗣改名為寶華銀行）共計借款4 千萬
    元，雙方並簽有週轉金貸款借據2 份為憑，嗣寶華銀行於民
    國93年間向士林地院聲請對原告（連帶保證人）及主債務人
    林奕辰核發93年度促字第25259 號之系爭支付命令，該支付
    命令業於93年12月27日確定；又寶華銀行嗣於97年04月29日
    將本件債權，包含積欠之本金、利息（含已發生者）、違約
    金（含已發生者）、墊付費用等債權讓與予被告，並依金融
    機構合併法第15條第1 項第1 款及第18條第3 項之規定，於
    97年04月29日公告在台灣新生報，是本案系爭之債權業已合
    法移轉，對債務人等自公告之日起立即發生效力；其後，被
    告於99年07月13日向本院聲請依99年度司執字第45582 號民
    事強制執行事件對原告之財產、所得聲請強制執行，以上事
    實為兩造所不爭執，並有原告提出之系爭支付命令暨其確定
    證明書、被告之強制執行聲請狀、本院執行命令等，及被告
    提出之週轉金貸款借據2 紙、債權讓與證明書1 份、台灣新
    生報報紙公告1 份等在卷為憑，足信屬實。
  (二)原告主張：其原所負之連帶保證債務期間僅有1 年，然債權
    人嗣於93年間同意主債務人延期清償時並未得原告之同意，
    故原告已不負連帶保證之責，且被告之債權已罹時效，又被
    告聲請執行之金額有誤等語，業為被告所否認，並以前詞置
    辯。查：
  1.被告抗辯稱：借款人林奕辰於87年間邀同連帶保證人即原告
    共同簽立週轉金貸款借據2 份向泛亞銀行借款共計4 千萬元
    ，其後雙方於93年12月30日就上開借款條件成立變更契約，
    約定借款到期日展延至95年01月15日，並由借款人林奕辰、
    連帶保證人即原告審閱同意且親自簽名蓋章於契據條款變更
    契約等情，業據提出契據條款變更契約2 份為憑（見本院卷
    第41至42頁），足信為真。是原告主張：被告同意主債務人
    延期清償時並未得其同意，故其已不負連帶保證之責一節，
    尚難憑採。
  2.按「請求權，因15年間不行使而消滅」，民法第125 條定有
    明文。又「消滅時效，因左列事由而中斷：一請求。二承認
    。三起訴（第1 項）。左列事項，與起訴有同一效力：一依
    督促程序，聲請發支付命令。二聲請調解或提付仲裁。三申
    報和解債權或破產債權。四告知訴訟。五開始執行行為或聲
    請強制執行（第2 項）」，「因起訴而中斷之時效，自受確
    定判決，或因其他方法訴訟終結時，重行起算。」，同法第
    129 條第1 項、第2 項、第137 條第2 項分別定有明文。依
    前所述，本件借款乃主債務人林奕辰邀同連帶保證人即原告
    向銀行辦理週轉金貸款，成立金錢借貸契約，是其請求權之
    消滅時效期間依民法第125 條規定應為15年；又被告所持執
    行名義為系爭支付命令，與確定判決有同一效力，則其請求
    權時效自支付命令確定時起應重行起算15年。則被告於99年
    07月13日向本院聲請對原告財產等為強制執行，並未罹於時
    效。原告主張已罹於時效一節，不足採信。
  3.依系爭支付命令之內容，債務人林奕辰、林鼎凱及原告應連
    帶給付如該支付命令附表所示之本金（4 千萬）、利息、違
    約金及前掛帳未繳之利息，而依該附表所示「前掛帳未繳之
    利息」合計為7,941,425 元（見本院卷第4 頁背面）。而原
    告主張：在系爭支付命令之後，被告已陸續受償一情，固為
    被告所不爭執，惟依相關資料可知被告後續受償之金額計
    7,324,164 元，尚不足沖償系爭支付命令附表所示之「前掛
    帳未繳之利息」7,941,425 元，而被告對此表示：會再向本
    院執行處陳報上開應扣除之利息等語（見本院99年11月08日
    言詞辯論筆錄），是以被告向本院聲請本件強制執行時所陳
    報之債權金額（本金部分），尚無不合。況查，本件原告實
    際遭執行之財產金額約為數百萬元，是縱將上開被告事後受
    償金額全部沖償本金，其所欠本金仍有3 千餘萬元，故本件
    執行程序之合法性仍不受影響。
  (三)據上，本件執行名義即系爭支付命令確定成立後，並無消滅
    或妨礙債權人請求之事由發生，則原告據此規定提起本件債
    務人異議之訴，顯屬無據。從而，原告本於強制執行法第14
    條第1 項之規定，請求撤銷本院99年度司執字第45582 號清
    償債務強制執行事件所為之強制執行程序，為無理由，應予
    駁回。
五、結論：原告之訴為無理由，依民事訴訟法第78條，判決如主
    文。
中    華    民    國    99    年    12    月    24    日
                        民事第三庭    法  官  周玉
以上正本係照原本作成
如對本判決上訴，須於判決送達後20日內向本院提出上訴狀。
如委任律師提起上訴者，應一併繳納上訴審裁判費。
中    華    民    國    99    年    12    月    27    日
                                      書記官  楊郁馨

司法院資訊處製作；財團法人民間司法改革基金會備份。
